【裁判字號】    99,國,10
【裁判日期】    990601
【裁判案由】    損害賠償
【裁判全文】
臺灣臺中地方法院民事判決  99年度國字第10號
原      告  乙○○
被      告  臺灣省臺中農田水利會
法定代理人  丙○○
訴訟代理人  蔣志明律師
複代理人    楊榮富律師
上列當事人間請求國家賠償事件，本院於民國99年5月18日言詞
辯論終結，判決如下：
    主    文
原告之訴及假執行之聲請均駁回。
訴訟費用由原告負擔。
    事實及理由
一、原告主張：被告於民國96年12月19日，在台中縣新社鄉○○
    ○街發包施作大南支線中上圳路改善工程，至97年4月7日竣
    工完畢並於驗收通過後通車。原告於97年4月23日下午2時許
    騎乘機車行經臺中縣新社鄉○○街即行政院農業委員會種苗
    改良繁殖場二苗圃產業道路，因該處於完工後所施做之橋面
    與原有道路有高達10餘公分以上之高低落差，且引道銜接之
    鋪設長度和厚度有明顯不足，因該橋面高低落差，致原告摔
    車倒地，而受有創傷性血胸、五根肋骨閉鎖性骨折（右側第
    6至10根肋骨）及右肩部及右胸壁挫傷與兩手及臉部挫傷之
    傷害。原告於提起本件訴訟前，業於97年10月3日聲請調解
    ，嗣經兩度調解不成立，並於98年11月19日向被告請求國家
    賠償，經被告以98年11月19日中水管字第0980403235號函系
    爭板橋之復舊施作並無任何缺失，自不負賠償責任，拒絕賠
    償，迄今被告仍未與原告協議。被告為公法人，為國家賠償
    法之賠償義務機關，被告所施做之灌溉溝渠為公有公共設施
    ，而依台中新社鄉公所新鄉建字第0970013425號函指稱，被
    告施作系爭版橋前後均無書面申請，及無工程竣工會同鄉公
    所勘驗之舉動，被告於施工前後均未告知鄉公所而有過失。
    被告於原告事故發生後，並商請營造商做路面平整度的補強
    鋪設，可見事故發生前系爭版橋並非平順且無瑕疵，被告應
    依國家賠償法第3條負損害賠償責任。原告因系爭事故路段
    道路突凸不當跌倒受傷，該版橋之昇降坡起伏現象，致原告
    機車行進方向偏右，後又失衡偏左以致滑倒，原告所受傷害
    與被告對系爭事故路段道路設置或管理有欠缺，具有相當因
    果關係。且原告於發生事故時騎車返家，乃是因為當時原告
    體外之挫傷不甚嚴重，只想返家休息擦藥，豈知內傷出血竟
    越來越嚴重，致原告家人返家後才報知救護車送醫，原告並
    非為逃避酒駕。依國家賠償法第3條第1項及第9條第2項之規
    定，原告得向被告請求賠償。原告因本件侵權行為，跌倒使
    血胸及閉鎖性骨折、臉部四肢挫傷等多處受傷，因而至署立
    豐原醫院及鴻慶整復所就醫，支出醫療費用新台幣（下同）
    112,087元（66,308+33,779+12,000=112,807）。依原告因
    多處受傷無法工作而僱用臨時工，以每日1,000元之工資計
    算，則84日之臨時工薪資支出為84,000元。原告受傷後生活
    作息皆須仰賴看護協助，以每日2,000元之看護費用計算，
    則59日之全日看護費用，及35日之半日看護費用合計為153,
    000元（59×2,000+35×1,000＝153,000），就看護費部分
    僅請求60,000元。及其因系爭傷害須行就醫而支出交通費用
    共計為7,200元。以上共計26萬3,287元，僅求償26萬元。原
    告因本件事故傷勢嚴重治療及休養長達1年，導致0.8公頃蘭
    花因缺少專業管理而損失慘重，其中0.2公頃還被迫退租廢
    耕，包含植株感染病害而腐爛枯死者約2萬盆、花梗遭受蟲
    害而銷毀丟棄者更是難以計數。另外因養份及水份不足，而
    造成蘭花普遍性生長遲緩萎縮，及開花品質低劣不符商品價
    值，一年半載難以恢復常態，損失項目為(1)新社鄉○○○
    段134-51地號0.1公頃蘭苗及仙履蘭：植株死亡損失1,000盆
    ，每盆約100元，共計10萬元。(2)新社鄉○○○段165-916
    地號0.2公頃虎頭蘭：植株死亡損失1,000盆，每盆約100元
    ，共計10萬元。(3)新社鄉○○段107及108地號0.3 公頃文
    心蘭：植株死亡損失8,000盆，每盆約30元，共計24萬元。
    (4)新社鄉○○○段1012地號0.2公頃文心蘭：植株死亡及廢
    耕損失10,000盆，每盆約30元，共計30萬元。就減少收入部
    分僅求償74萬元。原告本務農，長期擔任新社鄉花卉產銷班
    書記、台中縣花卉運銷合作社代理經理，及台中縣中興合作
    農場監事，本身業務瑣碎繁多，原告因本件事故所受傷害，
    差點送命，造成長期積壓及荒廢公務，內心惶恐不安，壓力
    異常沉重，且原告因投資栽培蘭花，93年底向新社鄉農會借
    貸200萬元，每年需按期償還，但蘭花栽培幼苗前期需3年，
    當97年正值資本回收之時卻遭逢此意外，致所有辛苦血汗付
    諸流水。原告之父親於95年中罹患直腸癌，97年8月復發後
    因手術截腸而成殘廢，原告因逢此事件需養病及蘭園復健，
    以致無法盡心盡力照顧，父親復於99年初病逝。原告因本案
    纏訟煎熬，自97年11月底即求診精神科，精神備受煎熬、痛
    苦，故請求被告賠償原告精神慰撫金100萬元。爰依國家賠
    償法第3條第1項之規定，請求被告賠償損害。並聲明：(一)被
    告應給付原告200萬元及自第一次調解不成立之翌日起至清
    償日止，按年息5%計算之利息；(二)願供擔保，請准宣告假執
    行。
二、被告抗辯：被告並非系爭版橋之權責機關，不負有設置警告
    標誌以促使車輛減速慢行之義務。該農路於47年既已存在，
    位於行政院農業委員會種苗改良繁殖場苗圃區內，其兩端銜
    接系爭事故路段之版橋兩端銜接路面，為該農路供通行之一
    部，其養護之權責單位應為新社鄉公所。且被告於97年間係
    因辦理大南支線中上游圳路改善工程，因工程施作之需要而
    拆除原版橋，該版橋之權責機關仍為新社鄉公所，雖現有版
    橋為被告所施作，惟僅係將該工程所附帶拆除之原有版橋復
    舊而已，並沒有改變該版橋之原有狀態，其所施作之水泥版
    橋與原有柏油路面相銜接之處亦十分平順，並無任何瑕疵可
    言。又原告於上開偵查案件履勘現場時所指述之行經路線及
    機車跌倒之位置觀之，原告所稱行經版橋至最後跌倒位置，
    已達30多公尺，苟原告係因過橋前路面高突隆起而失控跌倒
    ，其跌倒位置必在系爭版橋附近，斷無可能繼續行駛30多公
    尺後始行摔倒，亦不可能自路面右偏移至路「左」始倒於地
    上。該路段完工後至本件事故發生前，已有甚多人車經過，
    均未發生任何車禍事故，是原告是否因該版橋之施設而跌倒
    實值存疑。尤以原告摔倒後第一時間先行返家，並未立即就
    醫、報警恐有酒後騎車、規避酒測之嫌，又原告於發生本件
    車禍後，並未停留在現場，亦無任何目擊證人，其嗣後向員
    警所陳述之跌倒地點是否真實，亦存質疑而不能逕予採信。
    若鈞院審理後認為被告應負損害賠償責任，就農場臨時工資
    費用84,000元部分，被告否認原告所提出之僱工薪資印領清
    冊之真正；就鴻慶整復所費用12,000元部分，原告不能證明
    係本件車禍跌倒受傷所生必要之費用；就減少收入部分，原
    告未舉證以實其說，其所附之作物受損照片時間為何？照片
    之作物為何人所有？因何原因受損均無法得知，自不能為原
    告有利之認定。就原告請求之精神慰撫金顯然過高，請依法
    核減。並請斟酌本件車禍之發生主要肇因於原告駕駛不當所
    致，原告就本件車禍之發生自應負有與有過失之責任。並聲
    明：(一)原告之訴駁回；(二)如受不利判決，願以現金或等值之
    臺灣銀行無記名可轉讓定期存單供擔保，聲請宣告免假執行
    。
三、兩造不爭執之事實：
(一)被告於96年12月19日，在台中縣新社鄉○○○街發包施作大
    南支線中上圳路改善工程，至97年4月7日竣工完畢並於驗收
    通過後通車。
(二)原告於97年4月23日下午2時許，騎乘車牌號碼KWA-423號機
    車因意外而致生傷害，經向台中縣東興派出所報案，並送往
    署立豐原醫院住院醫治59天，受有創傷性血胸、五根肋骨閉
    鎖性骨折、右肩部及右胸壁挫傷、兩手及臉部挫傷等傷害。
(三)系爭水溝橋面公共設施之設置機關為台中農田水利會即被告
    。
(四)原告因上開傷害於豐原醫院支出醫療費用自付部分100,517
    元、至該醫院搭乘計程車回診費用7,200元、自97年4月23日
    起至97年6月20日止支出看護費用60,000元部分不爭執，兩
    造並協議該費用為原告因上開傷害所增加生活上必需之費用
    。
(五)原告因上開傷害97年4月23日至署立豐原醫院住院，於97年5
    月23日轉自費住院，於97年6月20日出院，期間仍繼續治療
    至97年7月25日，3個月內無法從事粗重工作。自97年4月23
    日受傷至7月25日治療結束不能工作。
(六)原告於98年11月19日向被告提出國家賠償之請求，經被告於
    98年11月19日以中水管字0980403235號函知以旨揭版橋之復
    舊施作並無任何缺失為由，拒絕賠償。
四、得心證之理由：
    本件兩造厥有爭執者，為原告所受之傷害，是否因系爭橋面
    與道路高低落差，被告設置有缺失所致？原告所得請求之損
    害賠償金額為何？及原告是否與有過失？
(一)按雖公有公共設施因設置或管理有欠缺，致人民生命、身體
    或財產受損害者，國家應負損害賠償責任；依第3條第1項請
    求損害賠償者，以該公共設施之設置或管理機關為賠償義務
    機關，國家賠償法第3條第1項及第9條第2項固分別定有明文
    。惟按當事人主張有利於己之事實者，就其事實有舉證之責
    任；私文書應由舉證人證其真正。但他造於其真正無爭執者
    ，不在此限，民事訴訟法第277、357條前段亦有明文；又損
    害賠償之債，以有損害之發生及有責任原因之事實，並二者
    之間有相當因果關係為其成立要件，最高法院亦著有30年度
    上字第18號判例意旨足資參照。故原告主張侵權行為損害賠
    償責任者，即應就原告有損害之發生及被告有責任原因之事
    實，並二者之間有相當因果關係負其舉證之責任。又所謂相
    當因果關係，係指依經驗法則，綜合行為當時所存在之一切
    事實，為客觀之事後審查，認為在一般情形上，有此環境，
    有此行為之同一條件，均發生同一之結果者，則該條件即為
    發生結果之相當條件，行為與結果即有相當之因果關係。反
    之，若在一般情形上，有此同一條件存在，而依客觀之審查
    ，認為不必皆發生此結果者，則該條件與結果並不相當，不
    過為偶然之事實而已，其行為與結果間即無相當因果關係。
    經查：
１、原告主張被告於96年12月19日，在台中縣新社鄉○○○街發
    包施作大南支線中上圳路改善工程，至97年4月7日竣工完畢
    並於驗收通過後通車，並其設置有欠缺等情，業據原告提出
    臺中縣新社鄉公所函、台中縣政府網站：與民互動─縣長信
    箱為證，並據證人即台中縣新社鄉協成村村長甲○○於本院
    證述：「原告所說的系爭事故地點水溝橋面位於我的村裡面
    ，當初水利會在施作時我知道，施工完成後水溝裡面牆基比
    原來的高，到底高多少我不清楚，但是比原來的高，兩側又
    鋪設水泥，水泥的後面也有鋪設柏油，有一個弧度，我開貨
    車經過時也會震一下，第一次的水泥及柏油鋪設應該是水利
    會鋪設的，因為轎車經過底盤會擦撞到，我曾經與水利會的
    委員反應，反應後委員就叫工作站的人員過來整理，整理後
    比較好，他整理的方式是鋪設柏油在鋪長一點，但是也不盡
    人意，還是有高低弧度，後來約在11月左右，地方有花海的
    活動我就向公所反應路要鋪平一點，公所就把把路面鋪設完
    成，現在比較平了」等語明確，亦據證人即被告人員韋炎明
    、設計工程師鄭鎮臺分別於97年11月21日、98年11月3日在
    臺灣臺中地方法院檢察署97年度他字第4690號、98年度他字
    第5238號案件中供述：「工程是水利會發包：：有農友跟我
    們說那裡突出一塊，我就直接叫承包商去做補強」；「其為
    被告工程師，是其設計：：橋樑要高起來」等語，復經臺灣
    臺中地方法院檢察署檢察官於98年2月27日、98年3月19日在
    98年度偵字第1172號案件至現場勘驗測量橋面高於路面等情
    屬實，亦有各該日筆錄、照片及所繪測量圖附於各該卷內可
    稽，並為兩造對：系爭水溝橋面公共設施之設置機關為台中
    農田水利會即被告等情所不爭執，堪認為真實。被告既為系
    爭水溝橋面公有公共設施之設置機關，於設置時自應注意橋
    面與路面高低落差道路之鋪設，被告機關於鋪設時既未注意
    致橋面與路面有高低差起伏，影響行車安全，被告就系爭公
    有公共設施之設置即有欠缺，且不論上開公有公共設施其管
    理機關為何。如有行車行經該處跌倒受傷，被告依國家賠償
    法第9條第2項之規定，即為賠償義務機關，並應依同法第3
    條第1項之規定負國家損害賠償責任。被告以養護之權責單
    位應為新社鄉公所，遽主張其非賠償義務機關云云，固於法
    未合，尚屬無據。原告主張被告於上開公有公共設施之設置
    有欠缺及被告為賠償義務機關等情，固應認有理由。
２、惟原告主張其於97年4月23日下午2時許騎乘機車行經上開公
    有公共設施，摔車倒地，受有創傷性血胸、五根肋骨閉鎖性
    骨折（右側第6至10根肋骨）及右肩部及右胸壁挫傷與兩手
    及臉部挫傷之傷害，因而至署立豐原醫院及鴻慶整復所就醫
    ，支出醫療費用112,087元、原告因多處受傷無法工作而僱
    用臨時工薪資支出84,000元、看護費用153,000元、交通費
    用為7,200元，以上僅求償26萬元、減少收入部分僅求償74
    萬元及請求被告賠償原告精神慰撫金100萬元云云。然查：
(1)、原告就其主張受有損害部分，固據其提出醫療費用收據、中
    國傳統國術損傷整復協會證明書、僱工薪資印領清冊、東一
    汽車行收據、活期存款存摺、花卉賣出證明、蘭花受損照片
    、土地租賃契約書、新社鄉公所貸款資料、原告父親趙水田
    全民健康保險殘廢診斷書及死亡證明書為證，並聲請訊問證
    人甲○○及囑託農政機關或農經專家對減少收入部分為必要
    之調查勘驗。然原告主張受損之費用，除原告因而支出醫療
    費用自付部分100,517元、至醫院搭乘計程車回診費用7,200
    元、自97年4月23日起至97年6月20日止支出看護費用60,000
    元部分為兩造所不爭執，兩造並協議該費用為原告因上開傷
    害所增加生活上必需之費用，堪認為真實外。餘原告主張：
    、其因而至鴻慶整復所就醫，支出醫療費用12,000元云云
    。惟依原告提出之上開中國傳統國術損傷整復協會證明書所
    示，係由整復師為國術損傷整復，並非由醫師所為之治療，
    即難認係因醫療所支出之必要費用，原告請求此部分之費用
    ，已難認有理由。、就原告主張其因多處受傷無法工作而
    僱用臨時工薪資支出84,000元云云。被告業否認原告所提出
    上開僱工薪資印領清冊為真正，依民事訴訟法第357條之規
    定，原告即應舉證其為真正。而證人即該清冊簽章人吳寶鳳
    乃到庭證述：：「他（原告)有付我錢，我2個月領6萬元的
    看護費用，原告平常也有給我生活費，看護費是另外算的，
    因為我二邊要跑，我從原告受傷以後受僱於原告擔任農場的
    臨時工，從4月23日開始到原告出院，我都去醫院幫他整理
    好之後才回去農場噴水，我當時是領二份的薪水，一份的看
    護工，一份是農場的臨時工，因為我二邊都有在做，農場臨
    時工的薪水是1天1,000元，我是不管原告有無受傷都是在原
    告的農場擔任臨時工，1天是1,000元，他每個月都有付我薪
    水，每個月3萬元，我從93年開始就在原告的農場擔任臨時
    工，到現在還是擔任原告農場的臨時工，原告每個月都會付
    我3萬元的薪水，他沒有另外給我生活費，這3萬元的薪水也
    就是生活費，我在原告農場的工作是噴水、拔草、掃地、還
    有新芽的清理，死的也要處理掉、還有調整花架的高低」等
    語。依證人吳寶鳳之證述內容，證人吳寶鳳因原告受傷自97
    年4月23日起至6月20日同時擔任原告之看護工及農場臨時工
    ，與前開原告製作之僱工薪資印領清冊記載證人因原告受傷
    擔任農場臨時工係自97年6月21日起至10月20日止之內容不
    符，亦難認上開原告製作之薪資印領清冊為真正。再證人吳
    寶鳳既自93年起，均擔任原告農場之臨時工，亦難認原告因
    而支出農場臨時工之費用係因本件傷害所致。縱原告有支出
    該費用，亦難認與本件傷害有相當因果關係。是亦難認原告
    主張此部分之費用為有理由。、就原告主張減少收入部分
    ，依原告提出之上開照片、土地租賃契約及土地登記謄本所
    示，僅能認原告有承租土地、並有蘭花植株受損之情形，並
    未能遽認係原告種植蘭花植株所受之損害，更未能憑認係因
    原告發生本件事故致其種植之蘭花植株受有損害。再上開證
    人甲○○並於本院證述：「村裡面種植蘭花的人很多，到底
    生意如何我不清楚，因為有時候很賺錢，有時候會賠錢，我
    不知道他們的年收入到底是多少」等語，亦難憑認原告受有
    損害為何。再原告因本件傷害97年4月23日至署立豐原醫院
    住院，於97年5月23日轉自費住院，於97年6月20日出院，期
    間仍繼續治療至97年7月25日，3個月內無法從事粗重工作。
    自97年4月23日受傷至7月25日治療結束不能工作之事實，亦
    有行政院衛生署豐原醫院99年3月24日豐醫總字第099000238
    1號函在卷可稽，復為兩造所不爭執，亦堪認為真實。而依
    原告提出之上開作物受損照片所示，該照片之拍攝日期為97
    年11月14日及同年11月18日，已逾上開原告因本件事故不能
    工作期間。縱原告受有蘭花植株損害，亦難認與本件事故原
    告因而不能工作有相當因果關係。並如前述，原告均有僱用
    證人吳寶鳳擔任農場臨時工，從事噴水、拔草、掃地、新芽
    清理、死掉蘭花處理、調整花架的高低等農場工作。亦難認
    原告會因本件事故無法工作致受有其所主張上開蘭花植株之
    損害。既難認原告有其主張減少收入部分之損害，復未能認
    原告主張之損害與本件事故有相當因果關係，原告請求減少
    收入之損害，亦屬無據。本件就原告主張減少收入部分之損
    害未能認有理由事證既已明確，原告猶聲請本院囑託農政機
    關或農經專家對減少收入部分為必要之調查勘驗，核亦無再
    予調查之必要，亦附敘明。是已難認原告主張其因本件事故
    受有因而至鴻慶整復所就醫，支出醫療費用12,000元、原告
    因多處受傷無法工作而僱用臨時工薪資支出84,000元、減少
    收入部分求償74萬元云云，為有理由。
(2)、原告主張其於97年4月23日下午2時許騎乘機車行經上開公有
    公共設施，摔車倒地，受有創傷性血胸、五根肋骨閉鎖性骨
    折（右側第6至10根肋骨）及右肩部及右胸壁挫傷與兩手及
    臉部挫傷之傷害云云，固據原告提出臺中縣警察局道路交通
    事故當事人登記聯單、道路交通事故資料申請書、道路交通
    事故現場圖、現場照片、行政院衛生署豐原醫院檢驗科血液
    學及一般生化學檢查檢驗結果、診斷證明書、位置圖、強制
    汽車責任保險理賠文件簽收單、匯款通知單及存摺明細為證
    ，並聲請訊問證人甲○○。惟查：、依上開行政院衛生署
    豐原醫院檢驗科血液學及一般生化學檢查檢驗結果、診斷證
    明書、強制汽車責任保險理賠文件簽收單、匯款通知單及存
    摺明細所示，僅能認原告受有該傷害，並經保險公司理賠，
    並未能遽認原告係於何時地受傷。而原告於97年4月23日下
    午2時許，騎乘車牌號碼KWA-423號機車因意外而致生傷害，
    經向台中縣東興派出所報案，並送往署立豐原醫院住院醫治
    59天，受有創傷性血胸、五根肋骨閉鎖性骨折、右肩部及右
    胸壁挫傷、兩手及臉部挫傷等傷害之事實，亦據兩造所不爭
    執。再依上開臺中縣警察局道路交通事故當事人登記聯單、
    道路交通事故資料申請書、道路交通事故現場圖及現場照片
    所示，上開臺中縣警察局道路交通事故當事人登記聯單及道
    路交通事故資料申請書均載發生時間為97年4月23日18時36
    分，然道路交通事故現場圖卻載發生時間為97年4月23日14
    時，已互有不符。再依上開現場圖所示，乃於97年4月27日
    所繪製，其內並載有：「當事自述：於上述肇事時地駕駛重
    機車KWA-423號行經興義街往五村方向行駛，行駛至車禍地
    點因新完工橋面鋪設高低落差，致自行摔倒受傷，並於車禍
    致自行返家」等內容。則上開證據資料既係原告於事故後自
    行返家，已離現場，再行報案，依原告自述之現場所繪製，
    亦無從憑認原告即係於其主張之上開時地摔倒受傷。再上開
    證人甲○○並於本院證述：「原告是在公所鋪設之前就摔倒
    了，我是原告摔倒一陣子之後才知道，我是聽村里的人講的
    」等語；證人廖世立並於98年11月10日在臺灣臺中地方法院
    檢察署98年度他字第5238號案件中證述：「（告訴人即原告
    車禍當天有在現場？）我只是騎過去，當天看到告訴人騎車
    很慢，然後我就去買農藥了，隔天我問他媽媽怎麼沒有來工
    作，他媽就說他出車禍」等語，亦有該日筆錄附於該案件卷
    內可佐。是證人甲○○、廖世立既未目擊原告發生事故之經
    過，自亦無從憑該證人之證言，遽認原告係於其主張之上開
    時地摔倒受傷。是原告既未就其於上開時地摔倒受傷之主張
    另舉證以實其說，已難認其於上開時地摔倒受傷之主張為真
    實。、次查依上開道路交通現場圖及照片所示，系爭道路
    上之刮地痕距離系爭版橋37.8公尺處，產生於興義街往五村
    方向之左邊道路上，並其刮地痕型態為數橫條沿左邊道路上
    點狀往前沿伸，機車右側底板、右前葉子板、右側龍頭處有
    明顯整片延續擦刮痕，依原告提出之上開位置圖所示，原告
    所繪製其行經系爭版橋方向乃先向右，復又向左。再如前述
    ，原告乃受有五根肋骨閉鎖性骨折（右側第6至10根肋骨）
    及右肩部及右胸壁挫傷。原告並於本院訊問時陳述：「（原
    告是如何摔倒？）我騎著摩托車經過版橋，因為版橋的關係
    手把失控就偏右，因為道路二旁有深溝，我就把方向打向左
    邊，打到左邊時，快要跌倒，我就轉正，然後就跌倒，機車
    就滑倒，機車右側摩擦倒地，機車連人就往前直滑行再滾到
    左側的水溝，車子跟我都一起掉下去」；「（為何右倒人會
    往左邊彈？）因為我往左邊的時候本來就有慣性，還有機車
    的造型是幅度的，雖然我把機車回正，但是慣性還在」云云
    。依上開刮地痕型態為數橫條沿左邊道路上點狀往前沿伸，
    已與機車刮地痕應係連續線狀1長條往前沿伸不符，已難認
    原告主張該刮地痕為機車刮地痕云云真實。再原告騎乘機車
    既係機車右側底板、右前葉子板、右側龍頭處有明顯整片延
    續擦刮痕，並其所受傷害係右側第6至10根肋骨、右肩部及
    右胸壁挫傷右側之傷害，原告機車顯應係右側擦刮倒地，人
    並應係於機車擦刮倒地時往右摔出，右側著地。原告主張其
    於上開時地騎車行向、摔倒行向，並連人帶車掉入左側水溝
    等事故發生情節云云，與現場跡證、機車擦刮痕及原告受傷
    情節無一相符，原告主張顯與事實不符，亦無可採。是更難
    認原告主張於上開時地摔倒受傷云云為真實。既難認原告係
    於其主張上開時地摔倒受傷，自難認被告有本件責任之原因
    事實，並與原告所受損害間有相當因果關係。
(二)綜上所述，雖可認被告就台中縣新社鄉○○街大南支線中上
    圳路改善工程之公有公共設施之設置有欠缺及被告為其賠償
    義務機關，惟既難認原告主張其因本件事故受有因而至鴻慶
    整復所就醫，支出醫療費用12,000元；原告因多處受傷無法
    工作而僱用臨時工薪資支出84,000元；原告請求減少收入部
    分求償74萬元之損害云云為有理由，復未能認被告有本件責
    任之原因事實，並原告所受損害與被告就上開公有公共設施
    設置之欠缺二者之間有相當因果關係，揆諸前開說明，原告
    依國家賠償法第3條第1項前段為本件請求，即與前開損害賠
    償之債之成立要件有間，原告之主張，即無理由。從而，原
    告依國家賠償法第3條第1項前段、第9條第1項之規定，請求
    被告給付原告200萬元及自第1次調解不成立翌日起至清償日
    止，按年息5%計算之利息，為無理由，應予駁回。原告假執
    行之聲請，亦因其訴之駁回而失所附麗，應併駁回。
五、本件事證已臻明確，兩造其餘之陳述、攻擊、防禦方法及舉
    證，均對本判決之結果，不生影響，爰不一一論述，亦附敘
    明。
六、訴訟費用負擔之依據：民事訴訟法第78條。
中    華    民    國    99    年    6     月    1     日
                  民事第二庭    法  官  陳秋月
正本係照原本作成。
如對本判決上訴，須於判決送達後20日內向本院提出上訴狀。
中    華    民    國    99    年    6     月    1     日
                                書記官  廖曉鐘

司法院資訊處製作；財團法人民間司法改革基金會備份。
